【裁判字號】    95,訴,1286
【裁判日期】    951103
【裁判案由】    毒品危害防制條例
【裁判全文】
臺灣桃園地方法院刑事判決              95年度訴字第1286號
公  訴  人  台灣桃園地方法院檢察署檢察官
被      告  甲○○原冒名蘇玉.
指定辯護人  本院公設辯護人 彭詩雯
上列被告因毒品危害防制條例案件，經檢察官提起公訴（95年度
毒偵緝字第116 號），被告於準備程序進行中，就被訴事實為有
罪之陳述，經告知簡式審判程序意旨，聽取當事人意見後，本院
裁定由受命法官獨任進行簡式審判程序，檢察官復聲請改依協商
程序而為判決，本院判決如下：
    主  文
甲○○連續施用第一級毒品，累犯，處有期徒刑拾月。扣案內有
第一級毒品海洛因殘渣袋肆只，均沒收銷燬之，扣案之注射針筒
支，均沒收之。
    事實及理由
一、犯罪事實：甲○○前於民國87年間因恐嚇案件，經臺灣板橋
    地方法院以86年度少訴字第76號判處有期徒刑6 月，於87年
    1 月22日確定，並於91年6 月22日執行完畢；復於91年間因
    施用毒品案件，經上開法院裁定送觀察、勒戒後，認無繼續
    用毒品之傾向，於91年5 月6 日執行完畢而釋放（接續執行
    另案徒刑）；詎仍不知悛悔，復基於施用第一級毒品海洛因
    之概括犯意，自92年5 月1 日起至95年2 月14日某時止，在
    台北縣三重市○○路58號3 樓、桃園縣大園鄉○○路○ 段80
    9 號等地，以將第一級毒品海洛因摻水至入注射針筒（非專
    供，未扣案）內施打之方式，連續施用第一級毒品海洛因多
    次。嗣於92年5 月1 日凌晨1 時40分許，在桃園縣大園鄉○
    ○路○ 段809 號前道路旁，因甲○○（冒名魏榕萱，所涉偽
    造文書犯行業經判決確定）正以其所有之注射針筒1 支施打
    海洛因，為巡邏員警當場發現而將之逮捕，查扣其所有供施
    用所用之注射針筒1 支，遂對之採集尿液，嗣將其指紋送鑑
    驗比對後核與甲○○檔存指紋相符而循線查獲；又於92年7
    月1 日凌晨2 時30分許，為警持上開法院核發之搜索票至台
    北縣三重市○○路58號3 樓實施搜索，扣得非甲○○所有且
    與本案無關之第一級毒品海洛因2 包（淨重0.5 公克）、注
    射針筒2 支、分裝鏟6 支、吸食器1 個等物，遂對在場之甲
    ○○（冒名鄭俊婷，所涉偽造文書犯行業經判決確定）採集
    尿液，嗣將其指紋送鑑驗比對後，核與甲○○檔存指紋相符
    而循線查獲；又於95年2 月14日，在桃園縣桃園市○○路與
    廣文街口為警盤查時（冒名魏榕萱，所涉偽造文書犯行經檢
    察官另案偵辦），扣得其所有供施用第一級毒品海洛因所用
    之注射針筒2 支、內有海洛因之殘渣袋4 只，遂對之採集尿
    液，嗣經甲○○坦承冒名一情而循線查獲。
二、證據：
  (一)被告甲○○於本院警詢、本院審理時之自白。
  (二)台北縣政府警察局海山分局毒品危害防制條例案件被移送者
    姓名暨代碼對照表（編號0000000000－0） 、桃園縣政府警
    察局大園分局被採尿人姓名編號對照表（編號G3112 號）、
    桃園縣政府警察局大園分局被採尿人姓名編號對照表（編號
    D950642 號）各1 紙、臺灣檢驗科技股份有限公司濫用藥物
    尿液檢驗報告（檢體編號：20262 －1 號、D950642 號）2
    紙、桃園縣衛生局不法藥物尿液檢定檢驗成績書（編號G311
    2 號）各1 紙、內政部警政署刑事警察局92年6 月23日刑紋
    字第0920108054號鑑驗書及其附件、同局92年8 月14日刑紋
    字第09200143389 號鑑驗書及其附件（92年度毒偵字第2207
    號偵查卷第5 、6 、8 至11頁，92年度毒偵字第1417號偵查
    卷第25、36至39、41、42頁、95年度毒偵字第1236號偵查卷
    第18、30、31頁）。
  (三)扣案之注射針筒3 支、殘餘海洛因之殘渣袋4 只、桃園縣政
    府警察局桃園分局搜索扣押筆錄1件。
  (四)臺灣高等法院被告全國前案紀錄表。
三、按行為後，法律有變更者，適用行為時之法律。但行為後之
    法律有利於行為人者，適用最有利於行為人之法律，現行刑
    法第2 條第1 項定有明文。本件被告行為後，刑法第56條關
    於連續犯之規定業於94年2 月2 日修正刪除，於95年7 月1
    日生效，同時並修正刑法第47條關於累犯要件規定，此等修
    正均已影響行為人之實質刑罰法律效果，自屬刑法第2 條之
    「法律變更」，應依刑法第2 條第1 項之規定比較新舊法對
    於行為人有利或不利之狀況加以適用：(一)依修正前之規定，
    出於概括犯意之獨立數行為間，因其犯意同一，所犯罪名相
    同，為連續犯之裁判上1 罪，應依修正前刑法第56條規定論
    以1 罪，並加重其刑，惟依修正後之規定，因已刪除連續犯
    之規定，則對各獨立之數行為，即應以數罪併罰論處。查本
    件被告於修正施行前所犯之多次施用第一級毒品海洛因，時
    間緊接，觸犯構成要件相同之罪名，顯然出於概括犯意反覆
    為之，依修正施行前刑法第56條之規定，為連續犯，應僅論
    以一罪，並得加重其刑至2 分之1 ，其最重法定刑為有期徒
    刑7 年6 月，然依修正施行後之刑法，已刪除連續犯之規定
    ，原則上即應論處數個施用毒品罪，其刑度經數罪併罰之結
    果，最重法定刑為有期徒刑10年以上（按行為之實際次數加
    種計算，如僅2 次則為10年），顯較修正施行前依刑法第56
    條之規定僅就法定刑加重2 分之1 為重。(二)修正前刑法第47
    條係規定：「受有期徒刑之執行完畢，或受無期徒刑或有期
    徒刑一部之執行而赦免後，五年以內再犯有期徒刑以上之罪
    者，為累犯，加重本刑至二分之一」，修正後刑法第47條第
    1 項係規定：「受徒刑之執行完畢，或一部之執行而赦免後
    ，五年以內故意再犯有期徒刑以上之罪者，為累犯，加重本
    刑至二分之一」，修正後之規定係排除因過失再犯者構成累
    犯之適用，惟就故意再犯者，修正前、後之規定就累犯之適
    用要件則無不同。(三)綜上所述，以修正施行前刑法第56條論
    以連續犯之規定較有利於被告，而本件無論依修正前或修正
    後之規定，則均有累犯之適用，依修正後刑法第2 條第1 項
    前段之規定，本件應一體適用修正前刑法之規定，合先敘明
    。至於沒收乃屬從刑，基於主從不可分之原則，從刑乃附屬
    於主刑，參諸最高法院95年度第8 次刑事庭會議決議之意旨
    ，從刑應依主刑所適用之法律，並無比較新舊法之適用，故
    本件關於沒收供犯罪所用之物之規定，應一體適用修正前刑
    法第38條第1項 第2 款之規定，附此敘明。
四、本案犯罪事實，業據被告甲○○於準備程序進行中為有罪之
    陳述，由本院裁定受命法官獨任進行簡式審判程序，復經檢
    察官聲請改依協商程序，經本院指定公設辯護人協助其進行
    協商，當事人雙方於審判外達成協商合意，其合意內容為：
    被告願受有期徒刑10月之科刑宣告。經查，被告之自白，有
    上開證據足認屬實，並與本院認定之事實相符。又被告前因
    施用毒品案件，經臺灣板橋地方法院裁定送觀察、勒戒，於
    91年5 月6 日執行完畢而釋放一情，有臺灣高等法院被告前
    案紀錄表1 份在卷可考，其於觀察勒戒執行完畢釋放後，5
    年內再犯本件施用毒品罪，檢察官起訴，即無不合。核被告
    甲○○所為，係犯毒品危害防制條例第10條第1 項施用第一
    級毒品海洛因罪。被告施用毒品前持有毒品之行為，其施用
    毒品後持有毒品殘渣之行為，為施用毒品行為之當然結果，
    不另論罪。被告前後多次施用第一級毒品海洛因之犯行，其
    時間緊接，所犯構成要件相同，顯係基於概括犯意反覆所為
    ，為連續犯，應依修正前刑法第56條規定論以1 罪，並加重
    其刑。檢察官雖僅就被告自92年5 月1 日凌晨2 時許為警採
    尿時間回溯26小時內某時起至92年7 月1 日凌晨5 時許為警
    採尿時間回溯26小時內某時止之連續施用第一級毒品犯行起
    訴，其餘未經起訴部分與起訴部分因有連續犯之裁判上一罪
    關係，為起訴效力所及，且經檢察官當庭更正補充（見本院
    95年11月2 日筆錄第3 頁），本院自應予以審究。被告前因
    恐嚇案件，經臺灣板橋地方法院以86年度少訴字第76號判處
    有期徒刑6 月確定，並於91年6 月22日執行完畢一情，有前
    揭前案紀錄表在卷可稽，其於有期徒刑執行完畢後，5 年內
    再犯有期徒刑以上之本罪，為累犯，應依修正前刑法第47條
    規定遞加重其刑。爰審酌被告有如事實欄所載施用毒品之犯
    罪前科紀錄，此有前揭前案紀錄表可按，其素行非佳，其犯
    罪行為主要係戕害自身，並未直接積極損害他人之利益，且
    犯後坦承犯行，態度尚稱良好等一切情狀，上開協商內容尚
    無不當之處。本案復查無刑事訴訟法第455 條之4 第1 項各
    款所列情形，檢察官聲請改依協商程序而為判決，本院爰不
    經言詞辯論，於協商合意範圍內為協商判決。
五、扣案之注射針筒3 支，為被告所有供施用第一級毒品海洛因
    所用，業據被告自承明確，應依修正前刑法第38條第1 項第
    2 款規定均沒收之；扣案之殘渣袋4 紙，其內含有第一級毒
    品殘渣袋一情，業據被告自承明確，且經本院勘驗其內確有
    白色殘渣一情無訛，有勘驗筆錄在卷可稽，而被告遭警查扣
    上開殘渣袋後，經採尿送驗結果，確呈鴉片類陽性反應一情
    ，亦有前揭臺灣檢驗科技股份有限公司濫用藥物尿液檢驗報
    告在卷可佐，均足資擔保被告上開供述之真實性，足認其內
    之殘渣應有海洛因成分，則該殘渣袋內既有海洛因且與之難
    以析離，為本件查獲之第一級毒品，均應依毒品危害防制條
    例第18條第1 項段之規定沒收銷燬之。
六、應適用之法條：刑事訴訟法第273 條之1 第1 項、第455 條
    之2 第1 項、第455 條之4 第2 項、第455 條之8 、第454
    條第2 項，毒品危害防制條例第10第1 項、第18條第1 項前
    段，修正後刑法第2 條第1 項前段，刑法第11條前段，修正
    前刑法第56條、第47條、第38條第1 項第2 款。
七、協商判決除有刑事訴訟法第455 條之4 第1 項第1 款於本訊
    問程序終結前，被告撤銷協商合意或檢察官撤回協商聲請者
    ；第2 款被告協商之意思非出於自由意志者；第4 款被告所
    犯之罪非第455 條之2 第1 項所定得以協商判決者；第6 款
    被告有其他較重之裁判上一罪之犯罪事實者；第7 款法院認
    應諭知免刑或免訴、不受理者情形之一，及違反同條第2 項
    「法院應於協商合意範圍內為判決；法院為協商判決所科之
    刑，以宣告緩刑或二年以下有期徒刑、拘役或罰金為限」之
    規定者外，不得上訴。
八、如有前述例外得上訴之情形，又不服本件判決，得自收受判
    決送達之日起10日內，向本院提出上訴書狀，上訴於第二審
    法院。
本案經檢察官嵇珮晶到庭執行職務。
中    華    民    國    95    年    11    月    3     日
                  刑事第九庭    法  官  蘇琬能
以上正本證明與原本無異。
                                書記官  邱飛鳴
中    華    民    國    95    年    11    月    15    日


司法院資訊處製作；財團法人民間司法改革基金會備份。
